【裁判字號】    97,訴,148
【裁判日期】    980123
【裁判案由】    給付事故補償金
【裁判全文】
臺灣臺東地方法院民事裁定               97年度訴字第148號
原      告  甲○○
法定代理人  乙○○
訴訟代理人  吳漢成律師
被      告  財團法人汽車交通事故特別補償基金
法定代理人  丙○○
被      告  明台產物保險股份有限公司
法定代理人  丁○○
上列當事人間請求給付事故補償金事件，本院裁定如下：
    主  文
本件移送臺灣臺北地方法院。
    理  由
一、按訴訟之全部或一部，法院認為無管轄權者，依原告聲請或
    依職權以裁定移送於其管轄法院，民事訴訟法第 28條第1項
    定有明文。
二、本件原告依強制汽車責任保險法第36條第1項第3款、第40條
    第1項第1款起訴請求被告連帶給付補償金，並以強制汽車責
    任保險條款第27條：「因本保險契約發生訴訟時，約定以要
    保人、被保險人或請求權人住所所在地之地方法院為管轄法
    院」，據以主張本院有管轄權。惟被告均具狀以本院無管轄
    等語，資為抗辯。
三、按本法所稱汽車交通事故，指使用或管理汽車致乘客或車外
    第三人傷害或死亡之事故；同一汽車交通事故牽涉數汽車時
    ，依事故汽車部分為被保險汽車，部分為第40條第1 項所定
    之汽車者，請求權人得請求各應負給付義務之保險人與特別
    補償基金連帶為保險給付或補償處理，分別為強制汽車責任
    保險法第13條、第36條第1項第3款所明定。揆諸前開規定，
    「事故汽車」係指使用或管理汽車致乘客或車外第三人傷害
    或死亡之汽車，亦即該汽車本身為發生事故肇致他人傷亡之
    車輛，而本件原告之機車雖投保汽車責任險，但原告為駕駛
    ，非乘客或第三人，從而原告援引同法第36條第1項第3款作
    為請求權基礎即有未合。復按汽車交通事故發生時，請求權
    人因下列情事之一，未能依本法規定向保險人請求保險給付
    者，得於本法規定之保險金額範圍內，向特別補償基金請求
    補償，為同法第40條第1 項所明定。可知原告向被告財團法
    人汽車交通事故特別補償基金請求給付補償金，乃法律所明
    定，與保險契約無涉。從而，原告本於強制汽車責任保險條
    款第27條主張本院有管轄權，即屬無據。
四、末查，被告財團法人汽車交通事故特別補償基金、明台產物
    保險股份有限公司之主事務所分別設於臺北巿信義路、仁愛
    路，業據原告陳述綦詳，核與被告具狀陳述情節相符，堪可
    認定。依民事訴訟法第 2條第 2項規定，本件應由臺灣臺北
    地方法院管轄系爭訴訟之第一審。玆原告向無管轄權之本院
    起訴，顯係違誤。爰依職權將本件移送於該管轄法院。
五、依民事訴訟法第28條第1項，裁定如主文。
中    華    民    國    98    年    1     月    23    日
                  民事庭        法  官  傅曉瑄
以上正本係照原本作成。
如對本裁定抗告須於裁定送達後10日內向本院提出抗告狀，並應
繳納抗告費新臺幣1,000 元。
中    華    民    國    98    年    1     月    23    日
                                書記官  陳俊吉


司法院資訊處製作；財團法人民間司法改革基金會備份。
